【裁判字號】    97,訴,1576
【裁判日期】    971224
【裁判案由】    違反槍砲彈藥刀械管制條例
【裁判全文】
臺灣高雄地方法院刑事判決              97年度訴字第1576號
公  訴  人  臺灣高雄地方法院檢察署檢察官
被      告  甲○○
選任辯護人  許乃丹律師
上列被告因違反槍砲彈藥刀械管制條例案件，經檢察官提起公訴
（97年度偵字第11809 號），本院判決如下：
    主  文
甲○○未經許可，寄藏可發射子彈具有殺傷力之改造手槍，處有
期徒刑貳年，併科罰金新臺幣捌萬元，罰金如易服勞役，以新臺
幣壹仟元折算壹日。緩刑年，並應向國庫支付新臺幣肆拾伍萬
元（依臺灣高雄地方法院檢察署檢察官通知之期限繳納）。扣案
之仿BERETTA 廠92FS型半自動改造手槍貳枝（槍枝管制編號分別
為：0000000000號、0000000000號，均含彈匣）及制式子彈拾
顆，均沒收。
    事  實
一、甲○○明知具有殺傷力之改造手槍與子彈係槍砲彈藥刀械管
    制條例所管制之物品，未經許可，不得無故持有或受寄藏，
    竟於民國90年中旬某日，在高雄市○○區○○路與武營路交
    岔口附近，受自稱「王為民」（真實姓名、年籍不詳）之友
    人寄藏可發射子彈、具有殺傷力之仿義大利BERETT A廠92FS
    型半自動手槍之改造槍枝2 把（含彈匣2 個，槍枝管制編號
    分別為：0000000000、0000000000號）及子彈20顆等物後，
    未經許可無故持有之。嗣於97年4 月19日下午8 時許，在高
    雄市○○區○○路與林森路交岔口，於有權偵查犯罪權限之
    員警盤查時，尚不知悉犯罪嫌疑前，主動向該警員坦承寄藏
    上開槍、彈，始悉上情，並扣得上開改造手槍2 把（彈匣2
    個）及子彈20顆。
二、案經高雄市政府警察局移送臺灣高雄地方法院檢察署檢察官
    偵查起訴。
    理  由
壹、證據能力部分：
一、按被告以外之人於審判外之陳述，雖不符前4 條之規定，而
    經當事人於審判程序同意作為證據，法院審酌該言詞陳述或
    書面陳述作成時之情況，認為適當者，亦得為證據。當事人
    、代理人或辯護人於法院調查證據時，知有第159 條第1 項
    不得為證據之情形，而未於言詞辯論終結前聲明異議，視為
    有前項之同意刑事訴訟法第159 條之5 定有明文。
二、查本案卷附搜索、扣押筆錄及扣押物品目錄表均屬員警於職
    務上所製作之紀錄文書，依刑事訴訟法第159 條之4 第1 款
    規定，得為證據。
三、又卷附內政部警政署刑事警察局97年5月29日刑鑑字第09700
    64435 號槍彈鑑定書1 份、證人莊獻毅於警詢中之證述，均
    屬被告以外之人於審判外之陳述，被告及辯護人均同意列入
    證據方法（見本院97年度審訴字第3209號卷第25頁、本院97
    年度訴字第1576號卷【下稱院二卷】第26頁），本院並審酌
    上開書面陳述均係刑事鑑識人員本於其所受槍彈鑑定之專業
    訓練，依其觀察、檢視本件扣案槍、彈、配件後所得結果，
    而為記載，及證人之言詞陳述作成時之情況，其陳述之信憑
    性均已獲相當程度之擔保，認為適當，自得採為證據能力。
貳、實體部分：
一、上揭寄藏改造手槍等事實，業據被告甲○○於警詢及偵審中
    坦承不諱，並有證人莊獻毅於警詢中之證述可參（見警卷第
    9 頁至第11頁），且前開槍枝經送請內政部警政署刑事警察
    局鑑定，驗出該等槍枝2 枝，均係仿BERETTA 廠之92FS型半
    自動手槍製造之槍枝，換裝土造金屬槍管而成之改造手槍（
    槍枝管制編號0000000000號、0000000000號），擊發功能正
    常，可供擊發適用子彈使用，認具殺傷力；子彈20顆均係口
    徑9mm 制式子彈，採樣7 顆試射，可擊發，認具殺傷力，此
    有該局97年5 月29日刑鑑字第0970064435號槍彈鑑定書1 份
    及照片10張附卷可按（見偵一卷第28頁至第31頁），是本案
    罪證明確，被告犯行洵堪認定，應予論罪科刑。
二、查仿BERETTA 廠之92FS型半自動手槍製造之槍枝，換裝土造
    金屬槍管而成之改造手槍2枝，為槍砲彈藥刀械管制條例第4
    條第1 項第1 款之手槍；而口徑9 mm制式子彈20顆，為槍砲
    彈藥刀械管制條例第4 條第1 項第2 款供前揭改造手槍所使
    用之之子彈。核被告甲○○所為，係犯槍砲彈藥刀械管制條
    例第8 條第4 項未經許可寄藏改造槍枝罪及第12條第4 項之
    未經許可寄藏制式子彈罪。又被告係受其友人「王為民」之
    委託而寄藏改造手槍、子彈，公訴人認係持有，尚有誤會，
    起訴法條應予變更。被告寄藏上開具有殺傷力之制式子彈20
    顆，因上開子彈均屬槍砲彈藥刀械管制條例第12條第4 項規
    定所處罰之子彈，是被告所為僅侵害該規定所保護之單一社
    會法益，僅犯單一之未經許可寄藏子彈罪。又寄藏乃受人委
    託代為保管，就其保管之本身，亦屬持有，然持有係受寄之
    當然結果，不應另就持有行為論罪，且被告以一受寄行為而
    未經許可同時寄藏上開仿貝瑞塔廠92FS型半自動改造手槍及
    子彈，係以一行為觸犯構成要件相異之二罪名，為想像競合
    犯，應依刑法第55條規定，從一重論以未經許可，寄藏可發
    射子彈具有殺傷力之改造手槍罪。又未經許可寄藏手槍及子
    彈，其寄藏之繼續，為行為之繼續，亦即一經寄藏手槍，罪
    已成立，但其完結須繼續至寄藏行為終了時為止，為實質上
    一罪。其間法律縱有變更，然其行為既繼續實施至新法施行
    以後，即與犯罪後法律有變更之情形不同，不生新舊法比較
    適用之問題，最高法院95年度台上字第2250 號 判決意旨參
    照。是本件被告於90年間寄藏上開改造手槍2 枝及子彈20顆
    ，其行為雖於寄藏後即完成，惟其後之寄藏行為繼續至本案
    97年4 月19日查獲時，亦即95年7 月1 日刑法修正施行後方
    為行為終了，揆諸上開說明，自無新舊法比較之問題，附此
    敘明。被告係於為職司偵查犯罪權限員警鄭家和執勤巡邏職
    務時，犯罪尚未發覺前，主動向偶經查獲現場之巡邏員警坦
    承犯罪，並接受裁判等情，有查獲本件之員警即證人鄭家和
    於本院中結證明確（見本院二卷第27頁），應認符合自首之
    要件，爰依刑法第62條前段減輕其刑。
三、爰審酌被告非法受寄藏改造手槍及子彈，對於他人之身體、
    生命及社會治安、社會秩序造成潛在之危險與不安，惟念及
    其犯後坦承犯行，態度良好，復未持上開改造手槍用以犯罪
    或有何其他不當行為，及參酌被告僅有拘役前科，素行尚稱
    良好，有其本院院內索引卡紀錄表報表、臺灣高等法院被告
    前案紀錄表各1 份在卷可按（見本院二卷第2 頁至第3 頁）
    ，並綜合考量被告係高中畢業、無業、家境勉持（見警卷教
    育程度欄、職業欄及家庭經濟狀況欄之記載）、其上開犯罪
    情節，以及並未發生危害等一切情狀，分別從輕量處如主文
    所示之刑，並就罰金刑部分諭知易服勞役之折算標準，以示
    懲儆。又扣案之仿BERETT A廠之92FS型半自動改造手槍2 枝
    （槍枝管制編號分別係00 00000000 號、00 00000000 號，
    各含彈匣1 個）及口徑9 mm制式子彈13顆，均係違禁物，已
    如前述，應併依刑法第38條第1 項第1 款之規定併宣告沒收
    之。至於扣案之口徑9 mm制式子彈7 顆，因送驗時均經試射
    完畢，其結構已不完整，非屬違禁物，自不另予宣告沒收。
四、末查，被告未受有期徒刑之徒刑前科，素行尚稱良好，有其
    臺灣高等法院被告前案紀錄表可稽，被告犯後坦認犯行，已
    有悔意，茲念其僅因一時失察，致罹刑典，其經此偵、審教
    訓後，應知所警惕，信無再犯之虞，雖本院審理時蒞庭公訴
    人以：本件扣案槍枝2 把，子彈數量達20顆，且非自動向警
    察機關陳報，而是臨檢時不得不將槍枝、子彈交出，不宜緩
    刑等語。惟查刑罰固屬國家對於犯罪之人，以剝奪法益之手
    段，所加之公法之制裁，惟其積極目的，則在預防犯人之再
    犯，故對於初犯，惡性未深，天良未泯者，若因偶然觸法，
    即置諸刑獄自非刑罰之目的，復被告雖係於臨檢時自首，惟
    本件查獲之員警即證人鄭家和結證稱：當時被告在交岔路口
    與車內友人聊天，因該車停得太外面怕妨礙交通，要請被告
    靠邊一點停，被告看見伊下車，就神色慌張等語（見本院二
    卷第27頁），足認被告係因見到警員強烈心虛而交出槍枝，
    並非受到員警實施強制處分而不得已交出槍、彈，是本院斟
    酌再三，認所宣告之刑以暫不執行為適當，爰依刑法第74條
    第1 項第1 款之規定，宣告緩刑3 年，以啟自新。此外，被
    告前揭所為乃侵害社會法益，且受寄藏之手槍多達2 把、子
    彈達20顆，數量非少，且持有期間長達約7 年，並為促使被
    告日後知曉應謹慎行事、遵守法紀等觀念，故本院考量上開
    各項情狀後，認於被告緩刑期間課予如主文所示之負擔，乃
    為適當，爰併予宣告之。
據上論斷，應依刑事訴訟法第299 條第1 項前段、槍砲彈藥刀械
管制條例第8 條第4 項、第12條第4 項、刑法第11條前段、第55
條、第62條前段、第42條第3 項、第38條第1 項第1 款、刑法第
74條第1 項第1 款、第2 項第4 款，刑法施行法第1 條之1， 判
決如主文。
本案經檢察官程明慧到庭執行職務。
中    華    民    國    97    年    12    月    24    日
              刑事第二庭  審判長法  官  簡志瑩
                                法  官  王參和
                                法  官  呂明燕
如不服本判決應於收受判決後10日內向本院提出上訴書狀，並應
敘述具體理由。其未敘述上訴理由者，應於上訴期間屆滿後20日
內向本院補提理由書(均須按他造當事人之人數附繕本)「切勿逕
送上級法院」。
中    華    民    國    97    年    12    月    25    日
                                書記官  陳瓊芳
附錄本案論罪科刑法條全文
槍砲彈藥刀械管制條例第8條
未經許可，製造、販賣或運輸鋼筆槍、瓦斯槍、麻醉槍、獵槍、
空氣槍或第4 條第1 項第1 款所定其他可發射金屬或子彈具有殺
傷力之各式槍砲者，處無期徒刑或5 年以上有期徒刑，併科新臺
幣1 千萬元以下罰金。未經許可，轉讓、出租或出借前項所列槍
枝者，處5 年以上有期徒刑，併科新臺幣1 千萬元以下罰金。
意圖供自己或他人犯罪之用，而犯前二項之罪者，處無期徒刑或
7 年以上有期徒刑，併科新臺幣1 千萬元以下罰金。
未經許可，持有、寄藏或意圖販賣而陳列第1 項所列槍枝者，處
3 年以上10年以下有期徒刑，併科新臺幣700 萬元以下罰金。
第 1 項至第 3 項之未遂犯罰之。
槍砲彈藥刀械管制條例第12條
未經許可，製造、販賣或運輸子彈者，處1 年以上7 年以下有期
徒刑，併科新台幣500 萬元以下罰金。
未經許可，轉讓、出租或出借子彈者，處6 月以上5 年以下有期
徒刑，併科新台幣300 萬元以下罰金。
意圖供自己或他人犯罪之用，而犯前二項之罪者，處3 年以上10
年以下有期徒刑，併科新台幣700 萬元以下罰金。
未經許可，持有、寄藏或意圖販賣而陳列子彈者，處5 年以下有
期徒刑，併科新台幣300 萬元以下罰金。
第 1 項至第 3 項之未遂犯罰之。


司法院資訊處製作；財團法人民間司法改革基金會備份。
